【裁判字號】    99,監宣,68
【裁判日期】    991019
【裁判案由】    監護宣告
【裁判全文】
臺灣宜蘭地方法院民事裁定              99年度監宣字第68號
聲  請  人  乙○○
上列聲請人聲請監護宣告事件，本院裁定如下：
    主  文
宣告丙○○（女，民國○○年○月○○日生，身分證統一編號：
Ｚ000000000，住宜蘭縣宜蘭市○○里○鄰○○路八三號）為受監
護宣告之人。
選定乙○○（男，民國九年九月十八日生，身分證統一編號：Ｚ0
00000000）為受監護宣告之人丙○○（女，民國○○年○月○○
日生，身分證統一編號：Ｚ000000000，住宜蘭縣宜蘭市○○里○
鄰○○路八三號）之監護人。
指定甲○○（女，民國○○○年○月○○○日生，身分證統一編
號：Ｚ000000000）為會同開具財產清冊之人。
聲請程序費用新臺幣壹仟元由受監護宣告之人負擔。
    理  由
一、聲請意旨略以：應受監護宣告之人丙○○（女，民國○○年
    ○月○○日生，身分證統一編號：Ｚ000000000，住宜蘭縣宜
    蘭市○○里○鄰○○路八三號）因罹患支氣管及肺惡性腫瘤
    等疾病，經延醫診治仍不見起色，現已不能為意思表示或受
    意思表示及不能辨識其意思表示之效果。聲請人乙○○為應
    受監護宣告之人丙○○之夫，爰依民法第十四條第一項聲請
    准予宣告丙○○為受監護宣告之人，且為維護應受監護宣告
    之人之各項權益，爰請併予選定乙○○為應受監護宣告之人
    丙○○之監護人，及指定甲○○為會同開具財產清冊之人等
    語。並提出戶籍謄本及國立陽明大學附設醫院（下稱陽明醫
    院）診斷證明書等件在卷為證。
二、按對於因精神障礙或其他心智缺陷，致不能為意思表示或受
    意思表示，或不能辨識其意思表示之效果者，法院得因本人
    、配偶、四親等內之親屬、最近一年有同居事實之其他親屬
    、檢察官、主管機關或社會福利機構之聲請，為監護之宣告
    。民法第十四條第一項定有明文。
三、本院審驗應受監護宣告之人丙○○之心神狀況，並採用陽明
    醫院九十九年十月十四日陽大附醫精字第０九九０００七０
    七八號函覆，由該院鑑定醫師李明儀醫師製作之精神鑑定報
    告書所載：(一)應受監護宣告之人丙○○前有高血壓及糖尿病
    史，接受藥物治療十餘年，民國九十五年間診斷罹患第二期
    肺腺癌後，轉至長庚醫院接受化學藥物治療，惟治療反應不
    甚理想。九十九年四月間，應受監護宣告之人突發意識不清
    而送醫，經腦部核磁共振檢查，顯示癌症已轉移至腦部多處
    ，雖施以抗癲癇藥物及腦部放射線治療，但病情仍持續惡化
    ；(二)應受監護宣告之人於鑑定時，臥床，插有鼻胃管並包尿
    布，四肢肌肉萎縮，眼睛雖偶可自行睜開，但無視線接觸，
    對呼喚姓名及拍打皆無明顯反應，亦無任何語言或聲音，且
    ＭＭＳＥ零分，顯示應受監護宣告之人之認知記憶功能已重
    度障礙，達失語、失能、失用之程度，另ＣＤＲ結果益徵應
    受監護宣告之人之生活功能亦達重度障礙程度；(三)應受監護
    宣告之人最近一次電腦斷層檢查，顯示其兩側腦室周圍有低
    密度顯影，疑有皮質下粥狀動脈硬化之腦病變，腦室亦有輕
    微擴大現象，推測為大腦老化萎縮造成；(四)應受監護宣告之
    人診斷應為肺腺癌末期，合併腦部轉移，綜合資料研判其現
    已不能為意思表示或受意思表示，且不能辨識其意思表示之
    效果等情，認應受監護宣告之人丙○○因心智缺陷而不能為
    意思表示或受意思表示，亦不能辨識其意思表示之效果，爰
    依首揭法條規定，宣告丙○○為受監護宣告之人。
四、次按，受監護宣告之人應置監護人。法院為監護之宣告時，
    應依職權就配偶、四親等內之親屬、最近一年有同居事實之
    其他親屬、主管機關、社會福利機構或其他適當之人選定一
    人或數人為監護人，並同時指定會同開具財產清冊之人。法
    院為前項選定及指定前，得命主管機關或社會福利機構進行
    訪視，提出調查報告及建議。監護之聲請人或利害關係人亦
    得提出相關資料或證據，供法院斟酌。法院選定監護人時，
    應依受監護宣告之人之最佳利益，優先考量受監護宣告之人
    之意見，審酌一切情狀，並注意下列事項：(一)受監護宣告之
    人之身心狀態與生活及財產狀況；(二)受監護宣告之人與其配
    偶、子女或其他共同生活之人間之情感狀況；(三)監護人之職
    業、經歷、意見及其與受監護宣告之人之利害關係；(四)法人
    為監護人時，其事業之種類與內容，法人及其代表人與受監
    護宣告之人之利害關係。民法第一千一百十條、第一千一百
    十一條、第一千一百十一條之一分別定有明文。
五、查聲請人即受監護宣告之人丙○○之夫乙○○已陳明願任受
    監護宣告之人之監護人，本院亦認聲請人為受監護宣告之人
    之夫，具監護其妻之意願與能力，當認其可為受監護宣告之
    人丙○○之利益全力監護，由聲請人擔任受監護宣告之人之
    監護人，自當合於受監護宣告之人之最佳利益。至甲○○則
    為應受監護宣告之人丙○○之孫女，指定其為會同開具財產
    清冊之人，堪認係屬維護受監護宣告之人丙○○之最佳利益
    考量且能確實執行會同開具財產清冊之責。秉此，本院基於
    受監護宣告之人丙○○之最佳利益，復查無不宜由聲請人乙○○監護受監護宣告之人丙○○及由甲○○擔任會同開具財
    產清冊之人之法定事由，爰依法併予選定聲請人乙○○擔任
    受監護宣告之人丙○○之監護人，並指定甲○○為會同開具
    財產清冊之人如主文。
六、依民事訴訟法第六百零八條第一項，裁定如主文。
中    華    民    國    99    年    10    月    19    日
                  臺灣宜蘭地方法院家事法庭
                      法  官  陳嘉年
以上正本與原本無異。
本裁定監護宣告部分不得抗告；如不服本裁定關於選定監護人及
指定會同開具財產清冊之人等部分，應於裁定送達後10日內向本
院提出抗告狀（應附繕本）。
中    華    民    國    99    年    10    月    19    日
                      書記官  林家妮

司法院資訊處製作；財團法人民間司法改革基金會備份。
